臺灣高雄地方法院刑事判決　　　　　　　100年度訴字第739號
公　訴　人　臺灣高雄地方法院檢察署檢察官
被　　　告　林煒澂
上列被告因違反槍砲彈藥刀械管制條例案件，經檢察官提起公訴
（100年度偵字第8415號），本院判決如下：
    主  文
林煒澂犯非法製造子彈罪，處有期徒刑壹年肆月，併科罰金新臺
幣參萬元，罰金如易服勞役，以新臺幣壹仟元折算壹日。扣案之
金屬彈殼組合直徑9.0 ±0. 5㎜金屬彈頭而成之非制式子彈肆
顆、金屬彈殼組合直徑9.0 ㎜金屬彈頭而成之非制式子彈壹顆
、金屬彈殼組合直徑9.0 ±0.5 ㎜金屬彈頭而成之非制式子彈
貳顆、金屬彈殼組合直徑8.0 ±0.5 ㎜金屬彈頭而成之非制式
子彈伍顆、金屬彈殼組合直徑7.0 ±0.5 ㎜金屬彈頭而成之非
制式子彈肆顆，均沒收。
    事  實
一、林煒澂明知具有殺傷力之子彈，係槍砲彈藥刀械管制條例所
    規定之管制物品，未經許可不得製造、持有，因先前於民國
    （下同）100 年1 月間某日，在雅虎奇摩拍賣網站及露天拍
    賣平台，向他人所購入之不具殺傷力之玩具手槍（另經檢察
    官不起訴處分）有附贈未載金屬彈頭之金屬彈殼19顆，竟基
    於製造具有殺傷力子彈之接續犯意，於拍賣網站另外購入金
    屬彈頭後，在當時住處即高雄市○○區○○路175 巷1 弄
    393 樓房間內，以徒手將金屬彈殼組裝金屬彈頭之方式，製
    造金屬彈殼組合直徑9.0 ±0.5 ㎜金屬彈頭而成之非制式
    子彈4 顆，因不具殺傷力而未遂；金屬彈殼組合直徑9.0
    ㎜金屬彈頭而成之非制式子彈1 顆，因不具殺傷力而未遂；
    金屬彈殼組合直徑9.0 ±0.5 ㎜金屬彈頭而成之非制式子
    彈2 顆，因不具殺傷力而未遂；金屬彈殼組合直徑8.0 ±
    0.5 ㎜金屬彈頭而成之非制式子彈6 顆，因不具殺傷力而未
    遂（其中1顆業經鑑定擊發）；金屬彈殼組合直徑7.0 ±
    0.5 ㎜金屬彈頭而成之非制式子彈6 顆，其中5 顆（其中1
    顆業經鑑定擊發）因不具殺傷力而未遂，僅其中1 顆具有殺
    傷力而既遂（業經鑑定擊發）後，藏置於上揭當時住處。迨
    100 年3 月3 日16時10分許，經警持搜索票搜索上開處所而
    查獲，並扣得上揭子彈共19顆，嗣經送鑑定而查悉上情。
二、案經高雄市政府警察局（起訴書誤載為高雄縣政府）移請臺
    灣高雄地方法院檢察署檢察官偵查起訴。
    理  由
壹、證據能力部分：
一、按被告以外之人於審判外之陳述，雖不符前4 條之規定，而
    經當事人於審判程序同意作為證據，法院審酌該言詞陳述或
    書面陳述作成時之情況，認為適當者，亦得為證據，刑事訴
    訟法第159 條之5 第1 項定有明文。
二、本案認定事實所引用之卷內證據資料，除原已符同法第159
    條之1 至第159 條之4 規定，及法律另有規定等傳聞法則例
    外規定，而得作為證據外，並無證據證明係公務員違背法定
    程式所取得，而檢察官於本院審理時，均同意其作為本案證
    據之證據能力，被告則不予爭執，且未於言詞辯論終結前聲
    明異議，且本院審酌前揭陳述作成時之情況，並無違法取證
    之瑕疵，亦認以之作為證據為適當，是本件有關被告以外之
    人於審判外之言詞或書面陳述等供述證據，依前揭法條意旨
    ，自均得為證據。
貳、認定事實所憑之證據及理由
一、訊據被告林煒澂矢口否認有何上揭製造子彈之犯行，辯稱：
    伊買來的子彈是具有聲光效果的，彈頭可以轉開，並沒有特
    別改造，警察問伊說對方把子彈寄來時就是這樣嗎？伊說不
    是，是分開的，裡面是中空可以裝子砲，扣案的成品子彈19
    顆是伊買來的，買來就是這樣，伊沒有動到子彈，警詢時並
    沒有讓伊看什麼是成品、半成品子彈等語。
二、經查：
  (一)上揭事實業據被告於警詢時供稱：「子彈成品19顆及子彈
    半成品60顆是我在買上述槍枝時附在一起的，但是子彈成品
    19 顆 當初寄來時並無彈頭，彈頭是我另外在拍賣網站購買
    後，自己在高雄市○○區○○路175 巷1 弄39號3 樓房間內
    將他裝上的。... （問：你稱子彈成品19顆係你自行將彈頭
    裝上，該批子彈內有無裝設火藥？）有火藥，但我沒有試過
    ，所以我不知道能不能擊發。（問：你如何將彈頭裝上？）
    直接用手裝上去的，火藥是寄來時就有了。... （問：在查
    扣之子彈成品19顆中，有部分子彈規格較小且經檢視可裝填
    製掌心雷內，該批子彈是否即為該槍枝所用？）因為拍賣網
    站賣的子彈規格就這兩種，但是我並沒有試過，所以不知道
    該批子彈是否即為該槍枝所用」等語（見高市警刑偵十九字
    第1000007881號卷，下稱警詢卷，頁13-15 ）及於偵訊時
    稱「子彈那些也都是網路上買的。（問：你有無把子彈改造
    ，把彈頭裝上彈殼？）我有把彈頭裝上彈殼。」等語（見
    100 偵8415號卷頁6-7 ）明確，堪認被告於購買玩具手槍而
    取得金屬彈殼之子彈時，已知悉該子彈係有裝填火藥，則依
    社會常情顯可認知該子彈係有底火可供發射，竟又另購置金
    屬彈頭用以手工裝置組合，即有製造子彈之主觀犯意與製造
    行為之客觀實行，且以上揭警詢筆錄、扣押物品目錄表之記
    載及扣押物品之照片（見警詢卷頁49-50 、71）均顯示警方
    於執行搜索後，已將被告所持有之子彈區分為成品與半成品
    ，二者均有彈頭，僅成品子彈之彈頭與彈殼外觀明顯不同，
    顯可認定為另外購置裝上，反觀半成品子彈則彈頭與彈殼顏
    色相近，是被告於本院所辯稱不知警詢所謂成品子彈之意與
    未曾動過成品子彈等語，均係犯後臨訟卸責之詞，不足採信
    。本案所查扣子彈19顆，經內政部警察署刑事警察局鑑定
    結果為：「二送鑑子彈19顆，鑑驗情形如下：(一)4 顆，認均
    係非制式子彈，由金屬彈殼組合直徑9.0 ±0.5 ㎜金屬彈頭
    而成，採樣1 顆試射，無法擊發，認不具殺傷力。(二)1 顆，
    認係非制式子彈，由金屬彈殼組合直徑9.0 ㎜金屬彈頭而成
    經試射，無法擊發，認不具殺傷力；(三)2 顆，認均係非制式
    子彈，由金屬彈殼組合直徑9.0 ±0.5 ㎜金屬彈頭而成，採
    樣1 顆試射，無法擊發，認不具殺傷力；(四)6 顆，認均係非
    制式子彈，由金屬彈殼組合直徑8.0 ±0.5 ㎜金屬彈頭而成
    ，採樣2 顆試射：1 顆，雖可擊發，惟發射動能不足，認不
    具殺傷力；1 顆，無法擊發，認不具殺傷力；(五)6 顆，認均
    係非制式子彈，由金屬彈殼組合直徑7.0 ±0.5 ㎜金屬彈頭
    而成，採樣2 顆試射：1 顆，可擊發，認具殺傷力；1 顆，
    雖可擊發，惟發射動能不足，認不具殺傷力。」等詞，有該
    局100 年4 月26日刑鑑字第1000049886號鑑驗書及槍彈鑑定
    照片12幀在卷可稽（見100 偵8415號卷頁40-42 ），足見系
    爭子彈19顆，係可擊發具有殺傷力之子彈1 顆、可擊發但動
    能不足之子彈2 顆、無法擊發之子彈4 顆及其他未經試射或
    證明有殺傷力之子彈12顆；並經該局以100 年7 月25日刑
    鑑字第100009 0163 號函覆本院稱：「二有關本局刑鑑字第
    1000049886號鑑定書案內子彈之鑑定，係以『檢視法』及『
    試射法』進行鑑定，所謂『檢視法』係檢視子彈外觀、材質
    、結構、標記字樣等資料輔以專業槍彈知識或實務經驗，研
    判證物之種類、名稱及製造等情形；若子彈結構不完整，致
    無法產生子彈功能者，即認不具殺傷力。另『試射法』係指
    子彈依程序分類後，分別採樣三分之一，並以本局『子彈擊
    發設備』進行試射，若子彈試射擊發後之彈頭（丸）可完全
    穿透該監測板，則認具殺傷力，反之，則認不具殺傷力。三
    前揭子彈之改造方法及使用工具，因涉及行為人之知識、經
    驗、技術等因素，本局未便臆測。」等詞（見本院卷頁17）
    ，亦堪認系爭扣案之子彈19顆，經以檢視法鑑定均係子彈結
    構完整，客觀上係已完成製程之子彈無疑，是認被告製造子
    彈之犯行，事證明確，堪予認定。
  (二)從而，本件被告犯行洵堪認定，應依法論科。
參、論罪科刑
一、論罪部分
  (一)按「檢察官既已就上訴人偽造文書部分之事實提起公訴，
    則其與此事實有牽連關係之職（即圖利）行為，依公訴不可
    分之原則，受理法院自屬有權審判，該檢察官就此具有不可
    分性之整個犯罪事實強裂為二，於就偽造文書部分起訴後，
    而將瀆職部分予以不起訴處分，其處分即應認為無效」最高
    法院43年台上字第690 號判例意旨可資參照，是則不起訴處
    分具有無效原因者，既不認其存在，自無確定力之可言。
    按製造子彈罪，旨在處罰其製造行為，故著手製造後，在完
    成有殺傷力之子彈前，均屬未遂階段，應成立製造未遂罪，
    申言之，行為人如基於製造槍枝之犯意，著手實施製造行為
    ，惟未能完成具有殺傷力之子彈者，即應論以製造子彈未遂
    罪。至所謂著手製造之行為態樣為何，法無明文規定，自應
    依具體個案事實加以認定。本件所認定被告係以徒手將金
    屬彈殼組裝金屬彈頭為製造方式，則檢察官起訴「被告購得
    一批子彈後，將彈頭裝上，製造成具有殺傷力之子彈1 顆（
    其餘扣案之18顆子彈均不具殺傷力，另為不起訴處分）」等
    詞，既已敘及被告製造子彈之行為，應認已生起訴之效力，
    雖就其中18顆不具殺傷力之子彈製造行為另為不起訴，然參
    照前揭說明，該處分應認為無效，本院自仍應予審判，此亦
    經公訴檢察官提出論告書主張為起訴效力所及，合先敘明。
  (二)核被告製造成前揭有殺傷力子彈1 顆之行為，係犯槍砲彈
    藥刀械管制條例第12條第1 項之非法製造子彈罪。核被告
    製造成不具殺傷力之子彈6 顆及未經證明有殺傷力之子彈12
    顆之行為，係犯槍砲彈藥刀械管制條例第12條第5 項、第1
    項之非法製造子彈未遂罪。因非法製造槍砲彈藥刀械等違
    禁物，所侵害者為社會法益，被告同時製造之違禁物客體種
    類同為子彈，縱令製造完成之客體有上揭19顆子彈，仍為單
    純一罪，不生想像競合之問題，是就被告製造子彈部分，既
    屬接續製造之行為，其中已有既遂之行為，即應認被告係犯
    槍砲彈藥刀械管制條例第12條第1 項之非法製造子彈罪之單
    純一罪。其製造後持有具殺傷力之子彈之行為，為製造具有
    殺傷力之子彈之行為所吸收，不另論罪。
二、科刑部分
  (一)爰審酌被告明知具有殺傷力之子彈可供槍枝擊發而威脅人之
    生命、身體健康與安全，係政府強力取締之違禁品，竟仍以
    金屬彈頭組裝金屬彈殼之方式製造子彈後持有，對社會治安
    具有潛在危害，並對他人生命安全構成任意性威脅，犯後復
    飾詞狡辯，並無悔過之意，惟念及製造完成具有殺傷力且持
    有之子彈僅數量1 顆，且未見有以之犯罪或加害他人之情形
    等一切情狀，量處如主文所示之刑，罰金部分並諭知以新臺
    幣1 千元折算1 日之易服勞役折算標準。檢察官具體求處有
    期徒刑2 年6 月，併科罰金新臺幣8 萬元，以被告前開犯罪
    情節及製造完成之子彈數量而言，稍嫌過重，附此敘明。
  (二)從刑之審酌：扣案之子彈19顆，扣除因鑑定經試射擊發之
    子彈3 顆，其餘子彈16顆（即(1)金屬彈殼組合直徑9.0 ±0.
    5 ㎜金屬彈頭而成之非制式子彈4 顆，包含其中1 顆經試射
    無法擊發；(2)金屬彈殼組合直徑9.0 ㎜金屬彈頭而成之非制
    式子彈1 顆，無法擊發；(3)金屬彈殼組合直徑9.0 ±0.5 ㎜
    金屬彈頭而成之非制式子彈2 顆，包含其中1 顆經試射無法
    擊發；(4)金屬彈殼組合直徑8.0 ±0.5 ㎜金屬彈頭而成之非
    制式子彈5 顆，包含其中1 顆無法擊發；(5)金屬彈殼組合直
    徑7.0 ±0.5 ㎜金屬彈頭而成之非制式子彈4 顆），雖不具
    殺傷力，已如前述，仍係被告因犯前揭非法製造子彈未遂罪
    所得之物，既經公訴檢察官於論告書請求宣告沒收，本院即
    應依刑法第38條第1 項第3 款之規定宣告沒收之。至於扣
    案因鑑驗經試射擊發之子彈3 顆（即(1)金屬彈殼組合直徑8.
    0 ±0.5 ㎜金屬彈頭而成之非制式子彈1 顆，因動能不足，
    不具殺傷力；(2)金屬彈殼組合直徑7.0 ±0.5 ㎜金屬彈頭而
    成之非制式子彈2 顆，其中1 顆有殺傷力，1 顆動能不足，
    無殺傷力），剩餘之彈殼結構已不完整，均已失其子彈之性
    質，爰不另宣告沒收。公訴檢察官就此誤將已擊發而動能不
    足之子彈2 顆，仍聲請本院宣告沒收，尚有誤會，附此敘明
    。
肆、據上論斷，應依刑事訴訟法第299 條第1 項前段，槍砲彈藥
    刀械管制條例第12條第1 項、第5 項，刑法第11條前段、第
    42條第3 項前段、第38條第1 項第3款，判決如主文。
伍、本案經檢察官曾財和到庭執行職務。
中    華    民    國   100    年    8     月    31    日
                  刑事第十三庭 審判長法  官  黃蕙芳
                                     法  官  王參和
                                     法  官  楊智守
以上正本證明與原本無異。
如不服本判決應於收受送達後10日內向本院提出上訴書狀，並應
敘述具體理由；如未敘述上訴理由者，應於上訴期間屆滿後20日
內向本院補提理由書（均須按他造當事人之人數附繕本）「切勿
逕送上級法院」。
中    華    民    國   100    年    8     月    31    日
                                     書記官  蔡毓琦
槍砲彈藥刀械管制條例第12條
未經許可，製造、販賣或運輸子彈者，處 1 年以上 7 年以下有
期徒刑，併科新台幣 500 萬元以下罰金。
未經許可，轉讓、出租或出借子彈者，處 6 月以上 5 年以下有
期徒刑，併科新台幣 300 萬元以下罰金。
意圖供自己或他人犯罪之用，而犯前二項之罪者，處 3 年以上
10 年以下有期徒刑，併科新台幣 700 萬元以下罰金。
未經許可，持有、寄藏或意圖販賣而陳列子彈者，處 5 年以下
有期徒刑，併科新台幣 300 萬元以下罰金。
第1 項至第3 項之未遂犯罰之。4